臺灣臺中地方法院刑事判決
111年度易字第226號
公  訴  人  臺灣臺中地方檢察署檢察官
被      告  郭炳宏



上列被告因業務侵占案件，經檢察官提起公訴（110年度偵字第3
3429號），被告於準備程序中就被訴事實為有罪之陳述，經本院
合議庭裁定改由受命法官獨任依簡式審判程序審理，判決如下：
    主  文
郭炳宏犯業務侵占罪，處有期徒刑陸月，如易科罰金，以新臺幣
壹仟元折算壹日。未扣案之犯罪所得新臺幣玖萬元沒收，於全部
或一部不能沒收或不宜執行沒收時，追徵其價額。
    事  實
一、郭炳宏自民國110年1月間某日起，受僱於林思瀚經營之「烏
    龍麵所」擔任實習幹部，除負責製作麵食外，亦須於每日營
    業結束後清點各分店之營業收入，並將收取之營業額款項點
    收交付予林思瀚，而為從事業務之人。詎郭炳宏因積欠債務
    ，竟意圖為自己不法之所有，於附表所示之時間，利用其位
    在臺中市○○區○○路0段000○0號「烏龍麵所」河南店、位在臺
    中市○○區○○路0段000號「烏龍麵所」水湳店、位在臺中市○
    區○○街00號「烏龍麵所」一中店任職而結算點收每日營業收
    入時，接續將如附表所示之款項共計新臺幣（下同）90,477
    元侵占入己。嗣林思瀚察覺有異報警處理，始查悉上情。
二、案經林思瀚訴由臺中市政府警察局第六分局報告臺灣臺中地
    方檢察署檢察官偵查起訴。
    理  由
一、本件被告郭炳宏所犯為死刑、無期徒刑、最輕本刑為三年以
    上有期徒刑以外之罪，亦非屬高等法院管轄第一審之案件，
    被告於本院準備程序進行中，對被訴事實均為有罪之陳述，
    經告以簡式審判程序之旨，並聽取檢察官、被告之意見後，
    本院合議庭依刑事訴訟法第273條之1第1項規定，裁定改依
    簡式審判程序進行審理，是本案證據調查依刑事訴訟法第27
    3條之2規定，不受同法第159條第1項、第161條之2、第161
    條之3、第163條之1及第164條至第170條規定證據能力認定
    及調查方式之限制。
二、上開犯罪事實，業據被告於警詢及本院審理中坦承不諱（偵
    卷第19至21頁；本院卷第39、46至47頁），復經證人即告訴
    人林思瀚於警詢及檢察事務官詢問時指訴明確（偵卷第23至
    27、59至60頁），並有被告侵占金額一覽表、臺中市政府警
    察局第六分局職務報告、指認犯罪嫌疑人紀錄表及真實姓名
    對照表、烏龍麵所人事資料表、侵占日期與金額明細表、告
    訴人提出之臺中市政府警察局第六分局何安派出所受理各類
    案件紀錄表、受（處）理案件證明單、侵占明細表及手寫營
    收計算點收單翻拍照片19張在卷可參（偵卷第15、17、29至
    33、35、37、39至41、61至91頁），足認被告之自白與事實
    相符，堪予採信。是本案事證明確，被告上開犯行堪以認定
    ，應依法論科。
三、論罪科刑：
（一）本件被告受僱於告訴人經營之烏龍麵所，負責點收每日之
      營業額，且應將所該等款項詳加彙整，並如實交付予告訴
      人，為從事業務之人無訛。故核其所為，係犯刑法第336
      條第2項之業務侵占罪。
（二）被告自107年7月間，於附表所示之時間，陸續將附表所示
      各店內之營收款項侵占入己，乃係基於相同之犯罪目的，
      利用職務之便，於相近之時間，以相同手法接續實行，且
      侵害同一之法益，是各次侵占行為間之獨立性實屬薄弱，
      依一般社會健全觀念，難以強行分開，在刑法評價上，應
      視為數個舉動之接續施行，合為包括之一行為予以評價，
      為接續犯，僅論以一罪。
（三）爰審酌被告因己身積欠債務而無力清償，竟利用職務之便
      ，侵占經手之各分店營業款項共計90,477元，所為無視法
      紀，且未能尊重他人之財產權，致告訴人蒙受財產之損害
      ，殊有不該；惟念及被告犯後始終坦認犯行不諱，且 於
      本院審理時與告訴人達成調解，願分期賠償其侵占之金額
      90,477元，並已先行賠付474元乙情，有本院調解程序筆
      錄（本院卷第33至34頁）可資憑考，堪認被告尚知所彌補
      所犯，態度良好，已見悔意，兼衡被告之犯罪動機與目的
      、犯罪手段、前科素行、侵占之金額，暨其於本院審理時
      自陳高職畢業、目前為油漆工、月收入約40,000元、未婚
      、家庭經濟狀況普通等語（本院卷第47頁）之智識程度、
      經濟、家庭生活狀況等一切情狀，量處如主文所示之刑，
      並諭知易科罰金之折算標準。
四、沒收部分：
    本件被告所侵占之各分店營業額共計90,477元，為其實際之
    犯罪所得，嗣被告與告訴人經調解成立後，已先返還477元
    乙節，已如前述，是就被告所侵占之金額扣除已返還之部分
    ，剩餘之差額90,000元【計算式：90,477元－474元】，既仍
    未返還告訴人，基於徹底剝奪犯罪所得之沒收制度立法意旨
    ，雖未扣案，仍應依刑法第38條之1第1項前段、第3項規定
    ，宣告沒收之，於全部或一部不能沒收或不宜執行沒收時，
    追徵其價額。又日後檢察官執行時，被告如已依如附件所示
    調解條件將前揭犯罪所得之全部或一部返還告訴人，檢察官
    自無庸就已實際合法返還被害人之部分執行沒收，附此敘明
    。
據上論斷，應依刑事訴訟法第273條之1第1項、第299條第1項前
段，刑法第336條第2項、第41條第1項前段、第38條之1第1項前
段、第3項，判決如主文。
本案經檢察官蔣志祥提起公訴，檢察官王淑月到庭執行職務。
中　　華　　民　　國　　111 　年　　3 　　月　　16　　日
                  刑事第一庭    法  官  路逸涵
以上正本證明與原本無異。
如不服本判決應於收受送達後20日內向本院提出上訴書狀，並應
敘述具體理由；其未敘述上訴之理由者，應於上訴期間屆滿後20
日內向本院補提理由書（均須按他造當事人之人數附繕本）「切
勿逕送上級法院」。
告訴人或被害人如不服判決，應備理由具狀向檢察官請求上訴，
上訴期間之計算，以檢察官收受判決正本之日起算。
                                書記官  王崑煜
中　　華　　民　　國　　111 　年　　3 　　月　　16　　日
附錄本案論罪科刑法條全文
中華民國刑法第336條
對於公務上或因公益所持有之物，犯前條第1項之罪者，處1年以
上7年以下有期徒刑，得併科15萬元以下罰金。
對於業務上所持有之物，犯前條第1項之罪者，處6月以上5年以
下有期徒刑，得併科9萬元以下罰金。
前二項之未遂犯罰之。

附表：
編號 日期(年月日) 金額(新臺幣) 侵占地點 1 0000000 5,625  烏龍麵所河南店 2 0000000 11,187   3 0000000 5,483   4 0000000 615   5 0000000 9,005   6 0000000 4,000   7 0000000 1,000   8 0000000 6,545   9 0000000 4,510   10 0000000 6,000   11 0000000 4,000   12 0000000 14,010   13 0000000 1,434  烏龍麵所水湳店 14 0000000 4,670   15 0000000 3,203   16 0000000 5,140   17 0000000 1,000  烏龍麵所一中店 18 0000000 1,000   19 0000000 1,000   20 0000000 500   21 0000000 550    合計 90,477